臺灣臺南地方法院民事裁定
110年度司字第31號
聲  請  人  陳玥翎  


上列聲請人聲請解任其為相對人億亨數位有限公司清算人事件，
本院裁定如下：
    主  文
聲請駁回。
聲請程序費用新臺幣1,000元由聲請人負擔。
    理  由
一、聲請意旨略以：相對人億亨數位有限公司（下稱億亨公司）
    於民國109年間經臺南市政府以府經工商字第1090020658號
    函廢止登記在案，依法應行清算程序，惟億亨公司法定代理
    人暨股東陳文乾已死亡，聲請人於110年9月間接獲法務部行
    政執行署通知，始知自己因公司法第80條前段之規定，成為
    億亨公司清算人。聲請人與陳文乾雖為同父異母之兄妹，然
    二人之父陳明坤於聲請人出生後，即與聲請人及母親斷絕聯
    繫，聲請人多年來均未曾知悉有陳文乾此一旁系血親，亦未
    曾接獲其他繼承人拋棄繼承之通知。申言之，聲請人未曾實
    際經營、管理億亨公司，且自幼未與陳文乾共同生活或聯繫
    ，對於億亨公司帳務、剩餘財產、債權債務及經營狀況一無
    所悉，更無從為任何行為助於億亨公司清算程序之進行，亦
    無從取得與億亨公司董事、股東、債權人之聯繫。聲請人於
    知悉為陳文乾之繼承人後，已向本院家事法庭聲明拋棄繼承
    獲准備查。是聲請人顯然無法行使億亨公司清算人之權利義
    務。爰依公司法第82條規定，聲請解任為億亨公司清算人等
    語。
二、按有限公司經中央主管機關撤銷或廢止登記者，應行清算；
    公司之清算，以全體股東為清算人。但本法或章程另有規定
    或經股東決議，另選清算人者，不在此限；由股東全體清算
    時，股東中有死亡者，清算事務由其繼承人行之，公司法第
    26條之1準用第24條規定，第113條第2項準用第79條、第80
    條前段規定分別定有明文。次按法人之清算人，法院認為有
    必要時，得解除其任務；法人之清算，屬於法院監督，法院
    得隨時為監督上必要之檢查及處分，民法第39條及第42條第
    1項分別定有明文。準此，應行清算之有限公司，原則上係
    以全體股東為清算人，如股東中有死亡者，清算事務固應由
    其繼承人行之，然如有因拋棄繼承或其他法定事由而已非該
    死亡股東之繼承人者，依前開法文之反面解釋，即非為公司
    法第80條前段所稱之法定清算人，自無受法院監督、檢查、
    處分或解任等相關規定之適用。
三、聲請人主張其於110年9月間始知悉經法務部行政執行署依公
    司法第80條規定列為億亨公司清算人，並已向本院家事法庭
    聲明拋棄繼承准予備查等情，業據其提出經濟部商業司商工
    登記公示資料查詢表、家事拋棄繼承狀、法務部行政執行署
    臺南分屬執行通知、聲請人、陳明坤及洪明桃之戶籍謄本等
    件為證（本院卷第19至35頁），並經臺南市政府以110年10
    月19日府經工商字第11000209980號函檢附億亨公司廢止登
    記事項表在卷可參（本院卷第53、63至65頁）；復經本院依
    職權調取110年度司繼字第3105號拋棄繼承家事聲請事件卷
    宗核閱無訛。惟查，聲請人於知悉其為陳文乾之繼承人後，
    既已依法向本院家事法庭聲明拋棄繼承，並經本院家事法庭
    以110年10月21日南院武家君110司繼字第3105號通知准予備
    查在案，聲請人已非陳文乾之繼承人。聲請人既已非陳文乾
    之繼承人，依前開法文所示，即非公司法第80條前段所稱之
    法定清算人。從而，聲請人聲請解任其為億亨公司清算人之
    職務，即無理由，應予駁回。
四、依非訟事件法第21條、民事訴訟法第78條，裁定如主文。
中　　華　　民　　國　　110 　年　　11　　月　　18　　日
                    民事第四庭  法  官  陳䊹伊
以上正本係照原本作成。　　　　　　　　　
本裁定不得聲明不服。
中　　華　　民　　國　　110 　年　　11　　月　　18　　日
                                書記官  王美韻